臺灣高等法院民事裁定　九十一年度抗字第四三四六號
　　抗　告　人　古增坤
　　　　　　　　陳德才
　　　　　　　　張金龍
　　　　　　　　黃盛陽
右列抗告人與相對人甲○○、丙○○、乙○○間聲請保全證據事件，抗告人對於中華
民國九十一年九月二十七日臺灣桃園地方法院九十一年度聲字第一一一三號裁定，提
起抗告，本院裁定如左：
    主      文
抗告駁回。
抗告程序費用由抗告人共同負擔。
    理      由
一、抗告意旨略以：抗告人古增坤、陳德才、張金龍為桃園縣楊梅鎮「錫福宮管理委
    員會」第三屆委員，抗告人黃盛陽為信徒，相對人甲○○、丙○○、乙○○則為
    未經合法選任之第四屆管理委員會主任委員、副主任委員、會計。詎相對人未交
    出「錫福宮管理委員會」及「錫福宮重建委員會」之帳冊、存摺、印章，且擅自
    招標工程、違建、拆除及買賣土地，不當支出數千萬元，損害全體信徒之權益，
    抗告人擬提出確認相對人甲○○、丙○○當選無效之訴，並以上開帳冊、存摺證
    明相對人之非法行為，而抗告人已向原法院自訴相對人背信等犯行，據聞相對人
    為免暴露犯行，欲湮滅帳冊、存摺、印章，致證據有滅失或礙難使用之虞，為此
    求予廢棄原裁定，准予保全各該證據云云。
二、按民事訴訟法第三百六十八條第一項規定；「證據有滅失或礙難使用之虞，或經
    他造同意者，得向法院聲請保全；就確定事、物之現狀有法律上利益並有必要時
    ，亦得聲請為鑑定、勘驗或保全書證。」。查抗告人聲請保全證據，未經相對人
    同意。又上開存摺、印章縱有滅失之虞，然該文書、物件係存戶與金融機構間交
    易之憑證及工具，存戶一旦持以與金融機構交易，存摺及金融機構之內部文件會
    同時登載交易之內容，不因存摺、印章滅失而無法查知交易內容。是抗告人所指
    相對人不當支用存款之待證事實，可以金融機構留存紀錄佐證，不因相對人占有
    存摺、印章，而有證據滅失或礙難使用之虞，且抗告人無聲請法院留置存摺、印
    章，以確定存款支用情形之必要，故抗告人聲請保全證據存摺、印章，為無理由
    。
三、按民事訴訟法第三百七十條第一項第三款規定：保全證據之聲請應表明依該證據
    應證之事實。所謂應證之事實，指當事人聲請保全證據所欲證明之事實而言，即
    待證事實。又按同法第三百七十六條之二第一項規定：「保全證據程序終結後逾
    三十日，本案尚未繫屬者，法院得依利害關係人之聲請，以裁定解除因保全證據
    所為文書、物件之留置或為其他適當之處置。」。是當事人聲請保全證據之應證
    事實，必須為其提起之本案訴訟之原因事實，如其所表明應保全之證據與其欲提
    起之本案訴訟之原因事實顯然無關連，應認其聲請欠缺證據應證之事實，而不得
    准予保全。查抗告人陳明其擬提起之本案訴訟為確認相對人甲○○、丙○○當選
    無效之訴。該本案訴訟之待證事實為選任過程有無瑕疵存在，與相對人於選任後
    是否不當處分寺廟資產乙節，毫無關連性，揆諸前揭說明，抗告人聲請保全證據
    以供證明相對人之不法處分行為，欠缺應證之事實，而不應准許。
四、綜上，原法院駁回抗告人之聲請，理由或有不同，但結果並無違誤，仍應予維持
    。抗告意旨指摘原裁定不當，求予廢棄改判，非有理由，應予駁回。
五、依民事訴訟法第四百九十二條第一項、第九十五條、第七十八條、第八十五條第
    一項前段，裁定如主文。
中　　　華　　　民　　　國　　九十一　　年　　 十一　　 月　　　十一　　日
                                民事第二庭
                            　　　　審判長法  官　尤  豐  彥
                            　　　　　　　法  官　黃  嘉  烈
                            　　　　　　　法  官　翁  昭  蓉
右正本係照原本作成。
不得再抗告。
中　　　華　　　民　　　國　　九十一　　年　　 十一　　 月　　　十三　　日
                                          書記官　吳  美  貞
